臺北高等行政法院判決　　　　　　　　　　　　　　　九十三年度簡字第七三七號
　　原　　　告　甲○○
　　被　　　告　臺北市政府
　　代　表　人　乙○○市長）.
右當事人間因就業服務法事件，原告不服行政院勞工委員會中華民國九十二年五月二
十二日勞訴字第○九二○○一五八七二號訴願決定，提起行政訴訟。本院判決如左：
　　主  文
原告之訴駁回。
訴訟費用由原告負擔。
　　事  實
緣原告甲○○依法聘僱之印尼籍外國人SUHARTINI（下稱S君，護照號碼：AE562447
）乙名，原經核准於臺北市○○路三十六之十六號從事家庭監護工之工作，惟被告臺
北市政府所屬警察局士林分局卻於民國（下同）九十一年十二月十日在原告所經營之
「巴豆妖餐盒專賣店」（臺北市○○○路六十五之三號）當場查獲S君從事整理清潔
等工作，該分局遂於九十一年十二月二十三日以北市警士分行字第○九一六五二八七
五○○號函移由被告審查屬實，乃依就業服務法第五十七條第三款及第六十八條第一
項規定，於九十二年一月七日以府勞二字第○九二○二四○八三○○號違反就業服務
法罰鍰案件處分書處原告罰鍰新臺幣（下同）三萬元整。原告不服，提起訴願，旋遭
駁回，遂向本院提起行政訴訟，茲摘敘兩造訴辯意旨如左：
壹、原告起訴主張略謂：
一、聲明：
(一)、訴願決定及原處分均撤銷。
(二)、訴訟費用由被告負擔。
二、理由：
(一)、本件不屬「從事許可以外工作」：按民法第四百八十二條及四百九十條分別明文
    規定成立承攬或僱傭契約之要件，本件兩造對於前揭S君偶會在店中出現（店中
    取餐）不爭執，惟原告堅詞否認S君係在店中從事工作。訴願決定則以S君詞證：
    「無聊因此主動幫忙洗碗，並無人指使我在店內工作」一語即逕認屬違規，對於
    上揭法令所訂，本件究否成立勞務或承攬工作契約，則視同具文棄若敝屣。按「
    從事工作」必要之點在於「約定工作契約範圍及工作報酬究竟若干」。既經原告
    否認指使從事許可以外工作，依據行政訴訟法第一百三十六條規定，被告有舉證
    責任，或恪遵訴願法第六十七條規定之職責查明S君幫忙洗碗究對價若干，今竟
    視若無睹，謂原告任意調派S君從事涉及營利性質之工作云云，即有認定事實不
    憑證據之違法。
(二)、訴願決定違背最高行政法院六十二年判字第四○二號判例：「事實之認定，應憑
    證據，為訴訟事件所適用之共通原則。行政罰之處罰，雖不以故意為要件，然其
    違法事實之認定，要不能僅憑片面之臆測，為裁判之基礎」，有最高行政法院六
    十二年判字第四○二號判例可參照。證據顯示：「主動洗碗、無人指使S君在店
    內工作」，上開行為且無對價關係，訴願決定確謂原告任意調派S君從事涉及營
    利性質工作，欲加之罪何患無詞，揆諸前揭最高行政法院明確具體判解，訴願決
    定不僅執意偏袒被告，怠忽矯正職責，且違反判例，昭昭顯然；本件原處分顯然
    違法，事證明確，皆應予以撤銷。
貳、被告答辯主張略謂：
一、聲明：
(一)、駁回原告之訴。
(二)、訴訟費用由原告負擔。
二、理由：
(一)、原告提起本件訴訟要求撤銷原處分及訴願決定，惟查：「為保障國民工作權，聘
    僱外國人工作，不得妨礙本國人之就業機會、勞動條件、國民經濟發展及社會安
    定。」、「除本法令有規定外，外國人未經雇主申請許可，不得在中華民國境內
    工作。」、「雇主聘僱外國人在中華民國境內從事之工作，除本法令有規定外，
    以下列各款為限：．．．為因應國家重要建設工程或經濟社會發展需要，經中央
    主管機關指定之工作。．．．。」、「雇主聘僱外國人工作，應檢具有關文件，
    向中央主管機關申請許可。．．．。」就業服務法第四十二、第四十三條、第四
    十六條、第四十八條第一項分別定有明文，其立法採申請許可制，就申請者之資
    格條件與外國人之工作類別、項目、人數、期間及工作地點均列為須經許可內容
    ，並課雇主監督與管理外國人之義務與責任。本案原告係以家庭看護工之名義申
    請聘僱外國人，其工作事項、地點、被看護對象均應依許可內容為之（有行政院
    勞工委員會九十一年六月十三日勞職外字第○九一○五八八二三四號聘僱許可函
    可證），如超出許可內容或與原申請目的不符，即構成法定義務之違反，原告所
    訴「本件不屬從事許可以外工作．．．本件究否成立勞務或承攬工作契約．．．
    約定工作契約範圍及工作報酬究竟若干？．．．」云云，顯係誤解法令。
(二)、綜上所述，S君原經核准於臺北市○○路三六之十六號從事家庭看護工之工作，
    九十一年十二月十日S君卻為警查獲原告其所經營之「巴豆妖餐盒專賣店」（臺
    北市○○○路六五之三號）從事洗碗、整理等工作，此原告於起訴狀所稱「．．
    ．S君幫忙洗碗究對價若干？．．．證據顯示：『主動洗碗、無人指使S君在店內
    工作』，上開行為且無對價關係．．．」，顯係原告明知且不爭之事實，縱未額
    外支薪，揆諸行政院勞工委員會九十一年六月十三日勞職外字第○九一○五八八
    二三四號聘僱許可函、就業服務法第五十七條第三款規定及行政院勞工委員會八
    十八年八月二日八十八職外字第七一○一四○號、九十一年七月二十四日勞職外
    字第○九一五二○五○七八號釋示，原告違法情事至明。綜上，原告提起本件告
    訴顯無理由，被告依法論處，並無違誤。
    理  由
一、按「為保障國民工作權，聘僱外國人工作，不得妨礙本國人之就業機會、勞動條
    件、國民經濟發展及社會安定。」「雇主聘僱外國人不得有下列情事：．．．三
    、指派所聘僱之外國人從事許可以外之工作。」、「違反．．．、第五十七條第
    三款、．．．規定者，處新臺幣三萬元以上十五萬元以下罰鍰。」分別為就業服
    務法第四十二條、第五十七條第三款及第六十八條第一項所明定。次按「家庭監
    護工之開放引進，主要在幫助有重度殘障、癱瘓中風或重大病患之家庭『照顧此
    類親屬』，即其監護範圍主要係在『照顧』重病受監護人，若為照顧重病受監護
    人所必須之相關生活照料工作，例如：為受監護人在許可工作地點調理膳食、餵
    食受監護人、洗滌衣物、清潔環境等不涉及營利性質者，自可視為原許可監護工
    作之範圍」、「本法第五十七條第三款『（雇主）指派所聘僱之外國人從事許可
    以外之工作』．．．(1)本款之雇主係指名義上之雇主。且在雇主明示或默示下，
    居於代雇主行使對外勞管理監督地位之人，所為指派外勞從事許可以外工作之行
    為，亦視為雇主之指派行為。(2)除積極的指派行為外，亦包括在『明知或可得而
    知』之情形下，消極容認之行為。．．．審理案件時常發生雇主表示不知情，惟
    依客觀事實有以下情形者，可認定有本款之適用：雇主在『工作現場』，雖表示
    『不知情』，然其『可得而知』外國人從事許可以外之工作，應阻止而不阻止，
    視同積極行為之違法。」行政院勞工委員會八十八年八月二日八十八職外字第七
    一○一四○號、九十一年七月二十四日勞職外字第○九一五二○五○七八號分別
    釋示在案。前揭函釋意旨與經驗、論理法則無違，本院自得為採證論述之理由，
    先此敘明。
二、查本件原告依法聘僱之印尼籍外國人S君，原經核准於臺北市○○路三六之十六
    號從事家庭看護工之工作，惟九十一年十二月十日竟於原告所經營之「巴豆妖餐
    盒專賣店」（臺北市○○○路六五之三號）從事洗碗、整理等工作，案經被告所
    屬警察局士林分局當場查獲，此有外國人S君及原告之談話偵訊（調查）筆錄附
    卷可稽。該分局遂於九十一年十二月二十三日以北市警士分行字第○九一六五二
    八七五○○號函移由被告審查屬實，被告乃據首揭規定科處原告罰鍰處分，揆諸
    首揭規定尚無不合。
三、原告起訴意旨略謂：本件不屬「從事許可以外工作」，不符合承攬或僱傭契約之
    要件更無對價關係。且訴願決定違背最高行政法院六十二年判字第四○二號判例
    ，被告亦有認定事實不憑證據之違法云云。
四、本院判斷如下：
(一)、經查，該印尼籍之S君於士林分局九十一年十二月十日偵訊筆錄業已陳明，其來
    臺是擔任合法雇主甲○○之監護工，照顧雇主之父親。然於偵訊筆錄中，S君陳
    述略以「因阿公有事出去，於是老闆要我留在店內，我因在店內沒事做無聊，因
    此便主動幫忙洗碗，並無人指使我在店內工作，．．．。」原告亦坦承「印尼籍
    S君是我僱用之合法外勞，是照顧我父親廖豐烈，從事監護工工作的。她平常都
    在照顧我父親，偶而我妹妹帶我父親出去走走，便把她帶到店裡讓我看著，她看
    店裡忙便會主動幫忙洗碗。」則稽之偵訊筆錄所載，有關S君從事許可以外工作
    之事實，分別經原告、S君於上開筆錄自承在案，則縱使其係主動於店內幫忙，
    或非出於原告之要求，亦屬從事許可以外之工作，與是否符合承攬或僱傭契約之
    要件無關，原告主張本件不屬「從事許可以外工作」，尚難逕予採認。
(二)、又就業服務法禁止所聘僱之外國人從事申請許可以外之工作，旨在保障國民工作
    權、維持社會秩序而避免妨礙本國人之就業機會、勞動條件、國民經濟發展及社
    會安定。故立法採申請許可制，就申請者之資格條件與外國人之工作類別、項目
    、人數、期間及工作地點均列為須經許可內容，並課雇主監督與管理外國人之義
    務與責任，此揆諸該法第四十二條之規定亦明。原告既已明知S君偶爾在店內主
    動幫忙洗碗等工作之事實，故縱使原告無直接之指派行為，然其明知S君從事許
    可以外工作，則應阻止而未阻止，此一消極容認行為應與積極指派行為受同等評
    價。原告以訴願決定不僅執意偏袒被告，原處分有認定事實不憑證據之違法為主
    張，殊有誤解。是已違反就業服務法第五十七條第三款，被告據以處罰，洵無違
    誤。
五、綜上，原告所訴非有理由，委無足採。從而被告依首揭規定處原告罰鍰新臺幣三
    萬元，並無不合。訴願決定遞予駁回，亦無違誤，均應予維持。本件原告之訴為
    無理由，應予駁回。
據上論結，本件原告之訴為無理由，爰依行政訴訟法第二百三十三條第一項、第二百
三十六條、第一百九十五條第一項後段、第九十八條第三項前段，判決如主文。
中　　華　　民　　國　　九十三　　　年　　　十　　　月　　　二十　　日
                 臺 北 高 等 行 政 法 院   第 五 庭
                                      法   官　劉介中
右為正本係照原本作成。
本件以訴訟事件所涉及之法律見解具有原則性者為限，始得於本判決送達後二十日內
向本院提出上訴狀並表明上訴理由，如已於本判決宣示後送達前提起上訴者，應於判
決送達後二十日內補具上訴理由（均按他造人數附繕本），且經最高行政法院許可後
方得上訴。
中　　華　　民　　國　　九十三　　　年　　　十　　　月　　　二十　　日
 　                                     書記官 黃明和
